【裁判字號】    89,易,1474
【裁判日期】    890615
【裁判案由】    違反著作權法
【裁判全文】
臺灣高雄地方法院刑事判決                        八十九年度易字第一四七四號
    公  訴  人  臺灣高雄地方法院檢察署檢察官
    被      告  丙○○
右列被告因違反著作權法案件，經檢察官提起公訴（八十九年度偵字第三一一四、三
八三六號），本院判決如左：
    主  文
丙○○以明知為侵害著作權之物，意圖營利而交付之方法侵害他人之著作權為常業，
處有期徒刑壹年陸月。緩刑肆年。扣案如附表一、二所示之盜版雷射唱片貳仟貳佰拾
捌片、錄音帶參仟零拾陸捲、送貨帳單壹本、雷射唱片及錄音帶之價格表伍片、訂購
目錄表壹本等物，均沒收。
    事    實
一、丙○○明知如附表一、二所示之雷射唱片及錄音帶，係陳瑞發（未據起訴）未經
    如附表一、二所示錄音著作財產權人之同意，而擅自重製之侵害著作權之物，竟
    基於意圖營利之概括犯意，於八十八年十月間，在其位於高雄市○鎮區○○路夜
    市擺攤處，以雷射唱片每片新臺幣（下同）一百四十元、錄音帶每捲六十之價格
    ，及日後賣出再行結算差額之方式，寄賣陳瑞發所有之雷射唱片及錄音帶，並簽
    發三十萬元之支票予陳瑞發作為擔保，旋陳瑞發即陸續送貨予丙○○，丙○○則
    自八十九年一月間某日起，在高雄市○鎮區○○路及高雄市左營區○○○路夜市
    擺設攤位，以每片雷射唱片二百元，每捲錄音帶一百元之價格，連續販賣予不特
    定人。迨先於八十九年一月三十日，在上開瑞北路夜市為警當場查獲，並扣得其
    所有供犯罪所用如附表一所示非法重製之盜版雷射唱片共計三百四十片、錄音帶
    共計三百七十六捲，再於八十九年二月九日下午三時三十分許，在丙○○位於高
    雄市○○區○○街十四號住處，查獲陳瑞發陸續送來供丙○○寄賣之如附表二所
    示之盜版雷射唱片一千八百七十八片、錄音帶二千六百四十捲、及被告所有供犯
    罪所用之送貨帳單一本、雷射唱片及錄音帶之價格表五片、訂購目錄表一本等物
    。
二、案經滾石國際音樂股份有限公司、上華國際企業股份有限公司、福茂唱片音樂股
    份有限公司、科藝百代股份有限公司、博德曼股份有限公司、豐華唱片股份有限
    公司、新力哥倫比亞音樂股份有限公司、香港商環球國際股份有限公司臺灣分公
    司、華納國際音樂股份有限公司、魔岩唱片股份有限公司及艾迴股份有限公司訴
    由內政部警政署保安警察第二總隊第四大隊第三中隊先後報告臺灣高雄地方法院
    檢察署檢察官偵查起訴。
    理    由
一、訊據被告丙○○固直承於右揭時、地，販賣且交付前開盜版雷射唱片、錄音帶予
    不特定人之事實，惟矢口否認有何違反著作權法之犯行，辯稱：伊並不知該雷射
    唱片及錄音帶係盜版，且未以此維生云云。惟查：
（一）右開犯罪事實，業據告訴代理人李正興、乙○○、甲○○分別於警訊、偵查中
      及本院審理時指述綦詳，並有被侵害錄音著作之音樂錄音帶外標在卷可稽，及
      如附表一、二所示雷射唱片二千二百十八片及錄音帶三千零十六捲、送貨帳單
      一本、雷射唱片及錄音帶之價格表五片、訂購目錄表一本等物扣案可佐。且被
      告明知如附表一、二所示之雷射唱片及錄音帶為盜版一節，業據其於第一次被
      查獲時警訊中供述在卷，被告亦不否認其於警訊自承知悉販賣者為盜版一事，
      雖其辯稱係警員要求其供稱知情云云，惟究係何警員要求，則又陳稱不知，而
      無從查證，是其所辯，自難憑信；另被告以雷射唱片每片一百四十元、錄音帶
      每捲六十元之價格販入，再以每片雷射唱片二百元、錄音帶每捲一百元之價格
售予不特定人，此業據被告於警訊及偵審中供述明確，顯與市面上合法之相同
      雷射唱片每片約三百至三百五十元及錄音帶每捲約一百五十元至二百元之價格
      差距甚大，被告本身從事雷射唱片及錄音帶之販售，對於正版及盜版之售價，
      自知之甚稔，是其謂不知所賣者為盜版云云，顯係臨訟杜撰之詞，不足採信。
（二）又按刑法上所謂常業犯，指反覆以同種類行為為目的之社會活動之職業性犯罪
      而言，至於犯罪所得之多寡，是否恃此犯罪為唯一之謀生職業，則非所問（最
      高法院八十五年臺上字第五一０號判例參照）。本件被告雖辯稱其非以販賣盜
      版雷射唱片及錄音帶為業云云。惟查：扣案之雷射唱片及錄音帶總計各為二千
      二百十八片及三千零十六捲，此有上開盜版雷射唱片及錄音帶扣案可佐，數量
      甚為龐大，參以被告於本院審理時復自承：因皮包生意不好，家中有母親及小
      孩要養，始販賣上開雷射唱片及錄音帶等情，足認被告係賴此維生，是其空言
      否認，委無足取。
二、綜上所述，本件事證明確，被告犯行洵堪認定。
三、核被告所為，係犯著作權法第九十四條以犯第九十三條第三款違反第八十七條第
    二款明知為侵害著作權之物意圖營利而交付為常業罪。公訴人認被告所為，構成
    著作權法第九十三條第三款、第八十七條第二款之罪，容有誤會，惟起訴之基本
    社會事實同一，本院自得予以審理，爰依法變更起訴法條，併此敘明。被告意圖
    營利而交付之雷射唱片及錄音帶，所收錄之多數歌曲，係重製如附表一、二所示
    錄音著作財產權人享有著作權之著作，被告以一交付行為侵害多數著作權人之法
    益，為想像競合犯，依刑法第五十五條之規定，應從情節較重者處斷。爰審酌被
    告為一己私利，不知對他人之智慧財產權予以尊重看待，違反國際上普遍強調保
    護智慧財產權以期發揚人類精神創作之潮流，且犯後猶飾詞否認，顯無悔意，本
    不宜寬貸，惟念被告並無任何前科，此有臺灣高雄地方法院檢察署刑案資料查註
    紀錄表一紙可參，僅因一時貪圖小利而誤罹刑章，素行尚稱良好，販賣時間甚短
    ，情節尚非重大等一切情狀，量處如主文所示之刑。又查被告前未曾受有期徒刑
    以上刑之宣告，已如前述，其因貪圖小利，一時失慮致觸犯刑罰規定，所犯情節
    洵非重大，經此偵審程序，當知警惕，諒無再犯之虞，本院認所宣告之刑以暫不
    執行為適當，爰併宣告緩刑四年，以啟自新。末查扣案如附表一、二所示雷射唱
    片二千二八百十八片、錄音帶三千零十六捲、送貨帳單一本、雷射唱片及錄音帶
    之價格表五片、訂購目錄表一本等物，均為被告所有，業據被告於本院審理時供
    承在卷，且為供犯罪所用之物，應依刑法第三十八條第一項第二款規定，宣告沒
    收。
據上論斷，應依刑事訴訟法第二百九十九條第一項前段、第三百條，著作權法第九十
四條、第九十三條第三款、第八十七條第二款，刑法第十一條前段、第七十四條第一
款、第三十八條第一項第二款，判決如主文。
中      華      民      國        八十九    年    六    月      十五    日
                                      臺灣高雄地方法院刑事第七庭
                                          法  官    李  璧  君
右正本證明與原本無異。
如不服本判決，應於判決送達後十日內，向本院提出上訴狀。
                                          書記官    李  忠  霖
中      華      民      國      八十九      年    六    月      十九    日
附錄本案論罪科法條：
著作權法第九十四條：
以犯第九十一條、第九十二條或第九十三條之罪為常業者，處一年以上七年以下有期
徒刑，得併科新臺幣四十五萬元以下罰金。
著作權法第九十三條第三款：
有左列情形之一者，處二年以下有期徒刑，得併科新臺幣十萬元以下罰金：
三、以第八十七條各款方法之一侵害他人之著作權者。
第八十七條第二款：
二、明知為侵害著作權或製版權之物，而散布或意圖散布而陳列或持有或意圖營利而
    交付者。


司法院資訊處製作；財團法人民間司法改革基金會備份。
